---
title: "Atividades II - Algoritmos de classificação"
author: "Wellington M Santos"
---

**Algoritmos de Classificação**.
- Implementar árvores de classificação para análise preditiva.
- Utilizar o algoritmo Naive Bayes para classificação.
- Aplicar bagging e florestas aleatórias para melhorar a precisão da classificação.
- Explorar redes neurais artificiais para tarefas de classificação complexas.
- Ajustar modelos SVM para classificação com diferentes kernels.

```{r}
install.packages("randomForest")
```


## Arvores de classificação
```{r}
library(rpart)

data(iris)

# treino e teste 7/3
set.seed(123)
train_idx <- sample(1:nrow(iris), 0.7 * nrow(iris))
train_data <- iris[train_idx, ]
test_data <- iris[-train_idx, ]

# arvore
tree_model <- rpart(Species ~ ., data = train_data, method = "class")

# pred
predictions <- predict(tree_model, test_data, type = "class")

# metrica
accuracy <- mean(predictions == test_data$Species)
cat("Acurácia da árvore:", accuracy, "\n")
```

## Naive Bayes
```{r}

library(e1071)

# treino
nb_model <- naiveBayes(Species ~ ., data = train_data)
nb_predictions <- predict(nb_model, test_data)

# metrica
nb_accuracy <- mean(nb_predictions == test_data$Species)
cat("Acurácia do Naive Bayes:", nb_accuracy, "\n")
```

## Random Forest
```{r}
# Carregar pacote
library(randomForest)

# Treinar o modelo Random Forest
rf_model <- randomForest(Species ~ ., data = train_data, ntree = 100, importance = TRUE)

# Fazer previsões
rf_predictions <- predict(rf_model, test_data)

# Avaliar a acurácia
rf_accuracy <- mean(rf_predictions == test_data$Species)
cat("Acurácia do Random Forest:", rf_accuracy, "\n")

# Verificar importância das variáveis
importance(rf_model)
varImpPlot(rf_model)
```

## ARN
```{r}
# Carregar pacote
library(nnet)

# Converter Species para dummy (necessário para nnet)
train_data_nnet <- train_data
train_data_nnet$Species <- as.factor(train_data_nnet$Species)
test_data_nnet <- test_data

# Treinar a rede neural
nn_model <- nnet(Species ~ ., data = train_data_nnet, size = 5, maxit = 200)

# Fazer previsões
nn_predictions <- predict(nn_model, test_data_nnet, type = "class")

# Avaliar a acurácia
nn_accuracy <- mean(nn_predictions == test_data$Species)
cat("Acurácia da Rede Neural:", nn_accuracy, "\n")
```

## SVM 
```{r}
# Testar diferentes kernels
# Kernel Linear
svm_linear <- svm(Species ~ ., data = train_data, kernel = "linear", cost = 1)
svm_linear_pred <- predict(svm_linear, test_data)
linear_accuracy <- mean(svm_linear_pred == test_data$Species)
cat("Acurácia SVM Linear:", linear_accuracy, "\n")

# Kernel Radial (RBF)
svm_radial <- svm(Species ~ ., data = train_data, kernel = "radial", cost = 1, gamma = 0.1)
svm_radial_pred <- predict(svm_radial, test_data)
radial_accuracy <- mean(svm_radial_pred == test_data$Species)
cat("Acurácia SVM Radial:", radial_accuracy, "\n")

# Kernel Polinomial
svm_poly <- svm(Species ~ ., data = train_data, kernel = "polynomial", cost = 1, degree = 3)
svm_poly_pred <- predict(svm_poly, test_data)
poly_accuracy <- mean(svm_poly_pred == test_data$Species)
cat("Acurácia SVM Polinomial:", poly_accuracy, "\n")
```

