---
title: "Desafios com R"
author: Wellington M Santos
---

## **Exploração e Visualização de Dados:**

Dado um conjunto de dados (por exemplo, um arquivo `.csv`), utilize R para realizar uma análise exploratória completa.

Isso inclui:

-   **Carregar os dados** para o R.
-   **Identificar os tipos de variáveis** (numéricas, categóricas).
-   **Calcular estatísticas descritivas** como média, mediana, desvio padrão para variáveis numéricas. - **Identificar e tratar valores faltantes**.
-   **Criar visualizações informativas** como histogramas para entender a distribuição de variáveis, gráficos de dispersão para examinar a relação entre duas variáveis, e box plots para comparar distribuições entre grupos.
-   **Interpretar as visualizações** para identificar padrões, outliers ou tendências nos dados.

```{r}
# bibliotecas
library('dplyr')
library(ggplot2)
```

```{r}
# carregar dados
data("mtcars")
dados <- mtcars
```

o dataset mtcars, que contém informações sobre carros (como consumo de combustível, potência, peso, etc.). Caso fosse carregar de um csv usaria:

```         
dados <- read.csv("caminho/do/seu/arquivo.csv", stringsAsFactors = FALSE)
```

```{r}
# primeiros registros
head(dados)
```

```{r}
# estrutura do dataset
str(dados)
```

```{r}
# resumo basico dos atributos numericos
summary(dados)
```

```{r}
# estatisticas detalhadas com dplyr atrib [mpg, hp e wt]
estatisticas <- dados %>%
  summarise(
    Media_mpg = mean(mpg, na.rm = TRUE),
    Mediana_mpg = median(mpg, na.rm = TRUE),
    DesvioPadrao_mpg = sd(mpg, na.rm = TRUE),
    Media_hp = mean(hp, na.rm = TRUE),
    Mediana_hp = median(hp, na.rm = TRUE),
    DesvioPadrao_hp = sd(hp, na.rm = TRUE),
    Media_wt = mean(wt, na.rm = TRUE),
    Mediana_wt = median(wt, na.rm = TRUE),
    DesvioPadrao_wt = sd(wt, na.rm = TRUE)   
  )

estatisticas
```

```{r}
# verificar faltantes
colSums(is.na(dados))
```

Não existem valores faltantes, mas caso existissem, uma abordagem seria substituir NA por média ou remover registros com NA, veja exemplo para variável mpg:

```         
dados$mpg[is.na(dados$mpg)] <- mean(dados$mpg, na.rm = TRUE)
dados <- na.omit(dados)
```

```{r}
# histograma para variável mpg (milhas por galão)
ggplot(dados, aes(x = mpg)) +
  geom_histogram(binwidth = 2, fill = "blue", color = "black") +
  labs(title = "Distribuição de Milhas por Galão (mpg)", x = "MPG", y = "Frequência") +
  theme_minimal()
```

A distribuição de mpg é aproximadamente unimodal, com uma leve assimetria à direita (mais carros com maior eficiência). Não há outliers extremos.

```{r}
# gráfico de dispersão entre mpg e hp (potência)
ggplot(dados, aes(x = hp, y = mpg)) +
  geom_point(color = "darkred", size = 3) +
  labs(title = "Relação entre Potência (hp) e Milhas por Galão (mpg)", 
       x = "Potência (hp)", y = "MPG") +
  theme_minimal()
```

Há uma clara tendência negativa entre hp e mpg. Carros com maior potência (hp \> 200) tendem a ter menor mpg (\< 15). Um outlier pode ser notado, podes ser um carro com alta potência e mpg razoável.

```{r}
# boxplot para mpg agrupado por número de cilindros (cyl)
ggplot(dados, aes(x = factor(cyl), y = mpg, fill = factor(cyl))) +
  geom_boxplot() +
  labs(title = "Distribuição de MPG por Número de Cilindros", 
       x = "Número de Cilindros", y = "MPG") +
  theme_minimal()
```

Carros com 4 cilindros têm maior mpg (mediana \~26), enquanto os com 8 cilindros têm menor mpg (mediana \~15). Carros com 6 cilindros estão no meio. Há alguns outliers em 8 cilindros.
