---
title: "Lista 01 - exercicios de fixação"
output: html_notebook
---

Criação de Vetores
- Crie um vetor com os números de 1 a 10.
- Crie um vetor com os números pares de 2 a 20.
- Crie um vetor com os números ímpares de 1 a 19.
```{r}
vetor1 <- 1:10
vetor2 <- seq(2,10, by=2)
vetor3 <- seq(1,19,by=2)

vetor1
vetor2
vetor3
```

Operações com Vetores
- Dados os vetores `a <- c(1, 2, 3)` e `b <- c(4, 5, 6)`, 
calcule a soma, subtração, multiplicação e divisão elemento a elemento.
```{r}
a <- c(1,2,3)
b <- c(4,5,6)

soma <- a + b
sub <- a - b
mult <- a * b
div <- a / b

soma
sub
mult
div
```
 Funções Básicas
- Calcule a média, mediana, variância e desvio padrão do vetor `c(10, 20, 30, 40, 50)`.
```{r}
vetor <- c(10,20,30,40,50)
media <- mean(vetor)
mediana <- median(vetor)
variancia <- var(vetor)
desvio <- sd(vetor)

media
mediana
variancia
desvio
```
Data Frames
- Crie um data frame com as colunas `Nome`, `Idade` e `Salário`, contendo 5 linhas de dados.
- Filtre as linhas onde o salário é maior que 3000.
```{r}
dados <- data.frame(
  Nome = c("huguinho", "zezinho", "luizinho", "fulano", "beltrano"),
  Idade = c(25,30,35,40,45),
  Salário = c(2500,3000,3500,4000,4500)
)

dados[dados$Salário > 3000, ]
```
Funções e Condicionais
- Escreva uma função que recebe um número e retorna "Positivo", "Negativo" ou "Zero" dependendo do valor.
```{r}
verifica_numero <- function(x){
  if(x>0){
    return("Positivo")
  }else if (x<0){
    return("Negativo")
  }else{
    return("Zero")
  }
}

verifica_numero(3)
verifica_numero(-3)
verifica_numero(0)
```
Loops
- Use um loop `for` para imprimir os números de 1 a 10.
```{r}
for (i in 1:10) {
  print(i)
}
```
Manipulação de Strings
- Dado o vetor `nomes <- c("Alice", "Bob", "Charlie")`, crie um novo vetor que contenha o comprimento de cada nome.
```{r}
vetor <- c("Alice", "Bob", "Charlie")
comprimentos <- nchar(vetor)
comprimentos
```
Gráficos
- Crie um gráfico de dispersão (scatter plot) usando os vetores `x <- 1:10` e `y <- x^2`.
```{r}
x <- 1:10
y <- x^2

plot(x,y,main='grafico de dispersao', xlab='X', ylab="Y")
```
Pacotes e Funções Externas
- Instale e carregue o pacote `dplyr`. Use a função `filter` para filtrar as linhas de um data frame onde a idade é maior que 30.
```{r}
install.packages("dplyr")
library(dplyr)

filter(dados, Idade > 30)
```
Funções Aplicadas
- Use a função `apply` para calcular a média de cada coluna de uma matriz `mat <- matrix(1:12, nrow = 3)`.
```{r}
mat <- matrix(1:12, nrow=3)
medias <- apply(mat, 2, mean)
medias
```
Análise de Dados
- Carregue o dataset `mtcars` e faça uma análise exploratória básica, incluindo:
  - Resumo estatístico.
  - Gráfico de dispersão entre `mpg` e `wt`.
  - Cálculo da correlação entre `mpg` e `wt`.

```{r}
data(mtcars)
summary(mtcars)

plot(mtcars$wt, mtcars$mpg, main='grafico de dispersao', xlab='peso (wt)', ylab='milhas por galao(mpg)')
correlacao <- cor(mtcars$wt, mtcars$mpg)
correlacao
```